臺灣桃園地方法院民事裁定　　　　　　　99年度輔宣字第29號
聲　請　人　朱順仙
相　對　人　卓偉華
關　係　人　卓倍民
上列當事人間聲請輔助宣告事件，本院裁定如下：
    主  文
宣告卓偉華（男，民國○○年○○月○○日生，身分證統一編號：Ｚ000
000000號）為受監護宣告之人。
選定朱順仙（女，民國○○年○○月○○日生，身分證統一編號：Ｚ000
000000號）為受監護宣告人卓偉華之監護人。
指定卓倍民（男，民國○○年○○月○○日生，身分證統一編號：Ｚ000
000000號）為會同開具財產清冊之人。
聲請程序費用新臺幣壹仟元由受監護宣告之人負擔。
    理  由
一、本件聲請意旨略以：聲請人與相對人係母子關係，相對人自
    民國78年07月04日起因癲癇症，雖送醫診治但不見起色，近
    日甚且已因精神障礙或其他心智缺陷，致其為意思表示或受
    意思表示，或辨識其意思表示之能力，顯有不足，爰依民法
    及民事訴訟法之規定，聲請鈞院准予對相對人為輔助宣告；
    又鈞院若認相對人已達可宣告監護之程度，則聲請人變更聲
    請，請鈞院依民法第14條第1 項規定為監護宣告，並依民法
    第1111條規定選定聲請人為相對人之監護人，及指定關係人
    為會同開具財產清冊之人等語，並提出戶籍謄本、親屬系統
    表、親屬名冊、監護輔助宣告同意書，及相對人診斷證明書
    等件為證。
二、按「對於因精神障礙或其他心智缺陷，致不能為意思表示或
    受意思表示，或不能辨識其意思表示之效果者，法院得因本
    人、配偶、四親等內之親屬、最近一年有同居事實之其他親
    屬、檢察官、主管機關或社會福利機構之聲請，為監護之宣
    告。」，民法第14條第1 項定有明文。又「法院對於輔助宣
    告之聲請，認有監護之必要者，應向聲請人曉諭變更為監護
    宣告之聲請，不為變更者，應駁回其聲請。」，民事訴訟法
    第624條之8亦規定甚明。查聲請人陳稱聲請本件目的係為辦
    理印鑑證明以便利領取郵局存款。再經本院於鑑定機關即財
    團法人林口長庚紀念醫院鑑定醫師余男文前點呼相對人姓名
    ，及詢問相對人現住何處？相對人（於輪椅上接受訊問）對
    此均無反應。鑑定人余男文醫師對相對人心神及身體狀況鑑
    定後初步認為：個案對其問話無法理解及表達自由意志等語
    ，有本院100 年03月29日訊問筆錄附卷可稽。另參酌林口長
    庚紀念醫院出具精神鑑定報告書略以：個案（即相對人）目
    前認知功能及語言表達功能皆呈現嚴重障礙，致不能為意思
    表示或受意思表示，或不能辨識其意思表示之效果；且無行
    動能力，生活能力完全無法自理，需由家人或照顧者完全照
    顧，目前狀態已達無法處理一般事務及自我照顧之程度。建
    議監護宣告由指定之監護人暫代為處理生活事務及照顧等語
    ，有該院100 年04月11日長庚院法字第0322號函暨檢附精神
    鑑定報告書在卷足按。本院審酌前開100 年03月29日訊問情
    形及上開相對人精神鑑定報告書，認相對人現確因精神障礙
    已致不能為意思表示或受意思表示，而聲請人亦願變更對相
    對人為監護宣告之聲請，爰依民事訴訟法第624 條之8 、民
    法第14條第1 項之規定，宣告相對人卓偉華為受監護宣告之
    人。
三、次按「法院為監護之宣告時，應依職權就配偶、四親等內之
    親屬、最近一年有同居事實之其他親屬、主管機關、社會福
    利機構或其他適當之人選定一人或數人為監護人，並同時指
    定會同開具財產清冊之人。」，「法院為前項選定及指定前
    ，得命主管機關或社會福利機構進行訪視，提出調查報告及
    建議。監護之聲請人或利害關係人亦得提出相關資料或證據
    ，供法院斟酌。」，「法院選定監護人時，應依受監護宣告
    之人之最佳利益，優先考量受監護宣告之人之意見，審酌一
    切情狀，並注意下列事項：(一)受監護宣告之人之身心狀態與
    生活及財產狀況。(二)受監護宣告之人與其配偶、子女或其他
    共同生活之人間之情感狀況。(三)監護人之職業、經歷、意見
    及其與受監護宣告之人之利害關係。(四)法人為監護人時，其
    事業之種類與內容，法人及其代表人與受監護宣告之人之利
    害關係。」，民法第1111條第1 項、第2項、第1111條之1分
    別定有明文。本院經囑請桃園縣社會工作師公會對兩造及關
    係人進行訪視，訪視報告略以：(1)、聲請人部分：聲請人自
    述自己是緬甸華僑，家庭經濟狀況不佳故領取中低收入生活
    補助多年；人格特質屬性急、口才好、具掌控能力，並為家
    中的主要決策者，大致上會與家人討論後並做陳述，讓家人
    瞭解自己的想法之後做成決策；全職照顧相對人，熟知相對
    人發出聲音的意義，聽友人建議做義工以祈求相對人身體健
    康。(2)、關係人部分：關係人為相對人之父親，與聲請人及
    相對人同住，平日以開計程車為業，業餘時間以照顧相對人
    為主；人格特質屬個性溫和具協調性；每天抱相對人到浴室
    幫相對人洗澡、天氣好時開車載相對人出去曬太陽同時增加
    相對人接受外界刺激，雖友人建議可將相對人送到機構接受
    照顧，惟關係人擔心機構照顧不夠週全，仍決定自行照顧。
    (3)、建議：本案之聲請人為相對人的母親，關係人為相對人
    的父親，上述兩人皆為相對人的主要照顧者，與相對人共同
    生活並同照顧相對人生活起居。經訪視聲請人與關係人皆有
    擔任意願，綜合評估相對人之受照顧狀況、聲請人與關係人
    之陳述未見明顯異狀等語，此有該公會100 年01月20日桃姚
    字第100020號函附桃園縣政府社會處社會工作及救助科監護
    宣告訪視報告在卷可參。本院參酌前揭訪視報告，並考量聲
    請人與關係人為相對人父母，情屬至親，且二人均為相對人
    之主要照顧者，渠等照養相對人生活迄今盡其心力，且無不
    當明顯照護情事發生，是若由渠等繼續照顧與保護相對人，
    應屬符合受監護宣告人之最佳利益，爰依前揭規定選定聲請
    人朱順仙為相對人之監護人，併依前揭規定指定關係人卓倍
    民為會同開具財產清冊之人。又依民法第1113條準用同法第
    1099條之規定，於監護開始時，監護人對於受監護宣告人之
    財產，應會同關係人，於2 個月內開具財產清冊並陳報法院
    ，併此敘明。
四、爰依民事訴訟法第608條第1項，裁定如主文。
中    華    民    國    100    年    4    月    26    日
                  家事法庭 法  官  陳清怡
以上正本係照原本作成。
如不服本裁定關於選定監護人及指定會同開具財產清冊之人部分
，應於裁定送達後10日向本院提出抗告狀，並繳納抗告費新臺幣
1仟元，其餘關於監護宣告部分，不得抗告。
中    華    民    國    100    年    4    月    26    日
                       書  記  官  楊書棼